臺灣高等法院刑事判決　　　　　　　　94年度上易字第303號
上　訴　人　丙○○
即　被　告
上列上訴人因家庭暴力之恐嚇等案件，不服臺灣士林地方法院93
年度易字第7066號，中華民國93年12月24日第一審判決（起訴
案號：臺灣士林地方法院檢察署93年度偵字第6887號，移送併案
審理：93年度偵字第7834號），提起上訴，本院判決如下：
    主  文
上訴駁回。
    事  實
一、丙○○與其兄陳泰宏之配偶甲○○、陳泰宏之女丁○○分別
    為二親等旁系姻親、三親等旁系血親，係家庭暴力防治法第
    3條第4款之現為四親等以內之旁系血親、旁系姻親關係。緣
    甲○○在臺北縣汐止市○○路○段122巷12號經營振發國際有
    限公司（下稱振發公司），丙○○因認為甲○○使用其具共
    有持分6分之1之前開土地多年未付租金，乃心生不滿，於民
    國（下同）93年6月3日下午2時30分許，前往上址振發公司
    2樓之辦公室欲找甲○○追討租金，適甲○○外出，丙○○
    竟向甲○○之女丁○○出言恐嚇稱：「我一個人一條命換你
    們全家十幾口很划算，你們注意一點，不要以為躲起來就沒
    事了」（台語）等語，以加害生命、身體之事，恐嚇丁○○
    ，使丁○○心生畏懼，致生危害於安全，並接續以加害生命
    、身體之事，對振發公司員工乙○○恫嚇稱：「你跟你老闆
    跟及老闆娘（指甲○○）說，不要再躲了，不然讓他們全家
    死光光，我一個人換他們全家很划算」（台語）等語，之後
    丙○○即手持球棒至振發公司工廠內尋找甲○○未遇，嗣於
    同日經丁○○、乙○○以電話將上情轉告予甲○○，致甲○○心生畏懼，亦生危害於安全。
二、案經甲○○訴由臺北縣政府警察局汐止分局報請臺灣士林地
    方法院檢察署檢察官偵查後聲請簡易判決處刑，惟臺灣士林
    地方法院士林簡易庭認不宜以簡易判決處刑，改依通常程序
    審理。
    理  由
一、訊據上訴人即被告丙○○坦承於右揭時地欲找甲○○追討積
    欠多年租金之事實，惟否認有何恐嚇犯行，辯稱略以：「當
    日剛打完棒球，乃持球棒至上址後，先將球棒放在振發公司
    辦公室外，再進入辦公室找大哥陳泰宏、告訴人甲○○夫妻
    商談給付租金一事，當時甲○○不在辦公室內，僅有丁○○
    、乙○○在場，雖講話大聲，然目的是要喚起甲○○之良知
    ，因甲○○15年來已積欠三千多萬元之房租，並無恐嚇」云
    云。然查：
(一)、本件認定事實所引用之本件卷內所有卷證資料（包含人證與
    文書證據、物證等證據），並無證據證明係公務員違背法定
    程序所取得，且當事人於審判期日均陳明：「（本案就卷內
    所有卷證資料之證據能力有何意見？）沒有意見」、「（對
    準備期日所詰問之證人之筆錄，函查書證及勘驗筆錄，均不
    排除證據能力是否同意？）同意」，又本件被告以外之人於
    審判外之陳述，亦無刑事訴訟法第159 條之1至之3所規定之
    不得作為證據之情形，且卷內之文書證據，亦無刑事訴訟法
    第159條之4之顯有不可信之情況與不得作為證據之情形，則
    依刑事訴訟法第159條至159條之5之規定，本件認定事實所
    引用之本件卷證所有證據（包含人證與文書證據、物證等證
    據），均有證據能力，合先敘明。
(二)、右揭事實，業據證人乙○○於偵查、本院證稱：「93年6月3
    日下午2時30分許，振發公司二樓辦公室內，僅我與丁○○
    在場，當時被告從樓梯上來，罵得很大聲，要找甲○○，經
    我等告知甲○○不在後，被告即站在辦公室門口向我及丁○○說：你跟你老闆跟老闆娘（指甲○○）說，不要再躲了，
    不然讓他們全家死光光，我一個人換他們全家很划算（台語
    ），並說：我一個人一條命換你們全家十幾口很划算，你們
    注意一點，不要以為躲起來就沒事了（台語），被告一直重
    複講，口氣很兇，當時我等甚為害怕，被告並要我等轉告予
    老闆（指陳泰宏）及老闆娘（指告訴人甲○○）不要再躲藏
    ，說完始拿球棒到工廠巡視」等情（偵字第6887號卷第26頁
    至第27頁）。
(三)、並經證人丁○○於偵查、本院證稱：「當時振發公司僅我與
    乙○○在場，陳泰宏、甲○○夫妻即我父母去看病，被告上
    來二樓要找甲○○，欲處理房租一事，我答稱甲○○不在，
    被告以為甲○○夫妻躲藏避不見面，被告即對我說：我一個
    人一條命換你們全家十幾口很划算，你們注意一點，不要以
    為躲起來就沒事了（台語），並重複對乙○○說：你跟你老
    闆跟老闆娘（指甲○○）說，不要再躲了，不然讓他們全家
    死光光，我一個人換他們全家很划算（台語），之後被告即
    拿球棒去工廠尋找甲○○，因我已婚有家庭小孩，聽到被告
    前開言詞後甚感害怕，隨即打電話予甲○○告知上情，請甲○○速回，迨甲○○返回公司時被告已經離去」等情（93年
    度偵字第6887號卷第26頁至第28頁）。
(四)、證人即告訴人甲○○於原審、本院證稱：「被告自認為我積
    欠被告15年之租金，於92年間即欲追討租金，我於93年6月3
    日當天接獲辦公室員工丁○○、乙○○來電告知被告拿棒球
    棒至振發公司來說要殺老闆，要我速回，我全家除夫妻外，
    尚有四女、一子、一媳、四外孫共十餘人，聽聞上情後甚感
    害怕，迨我夫陳泰宏看完病，當日趕回時被告已經不在振發
    公司」等情（原審卷1第46、48至49頁）。
(五)、互核證人丁○○、乙○○於偵查、本院所為陳述與證人甲○○之證詞相符，是證人丁○○、乙○○前開陳述並無何顯不
    可信之情況，自得為證據，參以被告亦自承：「當日持球棒
    至上址振發公司，欲找甲○○商談其等所積欠租金一事，當
    時對在場之丁○○、乙○○講話大聲，目的是要喚起甲○○
    之良知，因其15年來已積欠三千多萬元之房租」等情（93年
    度偵字第6887號卷第25頁至第26頁），顯見被告自認甲○○
    積欠其使用振發公司所在土地之租金多年，心生不滿，因至
    振發公司找甲○○追討租金未果，竟對當時在辦公室內之丁○○、乙○○二人大聲以如事實欄所示之加害生命、身體之
    事對丁○○、乙○○出言恐嚇，再持球棒至振發公司工廠內
    尋找甲○○未遇，之後經丁○○、乙○○以電話轉知甲○○
    ，使丁○○、甲○○心生畏懼，均生危害於安全甚明，是被
    告所辯顯係卸飾之詞，不足採信，
(六)、「刑法第305條之恐嚇罪，所稱以加害生命、身體、自由、
    名譽、財產之事，恐嚇他人者，係指以使人生畏怖心為目的
    ，而通知將加惡害之旨於被害人而言。若僅在外揚言加害，
    並未對於被害人為惡害之通知，尚難構成本罪（52年台上字
    第751號）」、「刑法第305條所謂恐嚇他人，係指恐嚇特定
    之一人或數人而言，若其所恐嚇者係不特定人或多數人，則
    為刑法第151條所謂恐嚇公眾（27年滬上字第65號）」、「
    刑法第305條所謂致生危害於安全，係指受惡害之通知者，
    因其恐嚇，生安全上之危險與實害而言。被告因與甲欠款涉
    訟，竟以槍打死等詞，向甲恐嚇。甲因畏懼向法院告訴，是
    其生命深感不安，顯而易見，即難謂未達於危害安全之程度
    （26年渝非字第15號）」。
(七)、綜上，本件事證已明，被告犯行堪以認定，應予依法論科。
二、論罪科刑部分：
(一)、核被告丙○○以加害生命、身體之事，恐嚇他人致生危害於
    安全，係犯刑法第305條之恐嚇罪。被告為遂其逼迫告訴人
    甲○○出面解決前開租金之目的，而接續於93年6月3日下午
    2時30分許在上址振發公司內對丁○○、乙○○多次出言恐
    嚇，使丁○○、甲○○心生畏懼，其數行為於密切接近之時
    間在同地實施，侵害同一之法益，各行為之獨立性極為薄弱
    ，其主觀上係以其各個舉動僅為全部犯罪行為之一部，而客
    觀上，亦認係實施一個犯罪，依一般社會健全觀念，在時間
    差距上，難以強行分開，在刑法評價上，以視為數個舉動之
    接續施行，合為包括之一行為予以評價，較為合理，自屬接
    續犯，而為包括之一罪（最高法院71年台上字第2837號、86
    年台上字第3295號判例）。被告與甲○○、丁○○分別係二
    親等旁系姻親、三親等旁系血親，為家庭暴力防治法第3條
    第4款所列之家庭成員，被告對證人丁○○、告訴人甲○○
    犯恐嚇罪，即屬家庭暴力防治法第2條第2項之家庭暴力罪。
    又被告恐嚇甲○○部分，雖在恐嚇時甲○○並未在場，惟事
    後既由丁○○、乙○○轉告甲○○，則被告恐嚇之目的已達
    ，甲○○之生命、身體亦受到危害，故被告係一行為恐嚇丁○○、甲○○二人，為想像競合犯，應從一重處斷。至於臺
    灣士林地方法院檢察署檢察官移送併案審理部分（93年度偵
    字第7834號），其中被告於93年6月3日下午2時30分許，持
    球棒至上址振發公司，對甲○○之女丁○○、振發公司員工
    乙○○恐嚇部分之犯行，與起訴之犯罪事實同一，自得併予
    審理。
(二)、原審認被告罪證明確，適用刑事訴訟法第452條、第299條第
    1項前段，刑法第305條、第41條第1項，罰金罰鍰提高標準
    條例第1條前段、第2條之規定，爰審酌被告不思以民事訴訟
    途徑解決與告訴人即其大嫂甲○○間之使用土地糾紛，急欲
    向告訴人甲○○追討鉅額租金之犯罪動機、為遂逼迫甲○○
    出面解決租金之目的、以加害生命、身體之事恐嚇他人之手
    段、致使甲○○、甲○○之女丁○○均心生畏懼，致生危害
    於安全，且犯罪後否認犯行，態度不佳等一切情狀，量處拘
    役伍拾日，並諭知如易科罰金以佰元折算壹日。至於被告
    所攜帶至上址振發公司之球棒一支，並非供本案犯罪所用之
    工具，且未扣案，亦乏證據證明係被告所有之物，尚非在刑
    法第38條第1項第2款得予沒收之列，自不宜宣告沒收。
(三)、經核原判決認事用法並無不合，量刑之諭知亦屬妥適，上訴
    人即被告上訴意旨仍執前詞否認犯罪，指摘原判決不當，為
    無理由，應予駁回。
三、檢察官移送併案應退回部分：
(一)、臺灣士林地方法院檢察署檢察官移送併案審理部分（94年度
    偵字第1675號，即原審退回併辦之93年度偵字第7834號部分
    ）另略以：被告於93年6月5日在告訴人甲○○所居住之東湖
    馨園社區張貼載有「陳泰宏、甲○○夫妻是『狼』，使用兄
    弟共有的工廠長達15年未付分文租金，積欠3500萬元，鄰居
    們共同譴責唾棄『它』們」之大字報，誹謗告訴人甲○○名
    譽，被告更於93年6月5日凌晨1時30分許，撥打2通電話至告
    訴人甲○○住處恐嚇告訴人甲○○及其家屬「如果不付錢，
    全家不得好死，會用車撞死告訴人」，使告訴人甲○○心生
    畏懼，致生危害於安全，因認被告另涉有刑法309條第1項、
    第310條第2項妨害名譽及同法第305條恐嚇等罪嫌云云。
(二)、被告否認此部分恐嚇犯行，辯稱略以：「並無打電話至告訴
    人甲○○住處恐嚇」等語。經查，本件雖據告訴人甲○○陳
    稱：「被告於93年6月5日凌晨1時30分許，撥打二通電話至
    一點，如果再這樣下去伊會被車撞，惟伊不知被告會打電話
    恐嚇，故未裝設電話錄音設備」等情，然告訴人甲○○與被
    告間存有租金糾紛，則告訴人甲○○與被告間二者立場本有
    對立，而告訴人甲○○指述之目的，乃在使被告接受刑事制
    裁，自難遽認告訴人甲○○片面指訴於93年6月5日凌晨1時
    30分許遭被告撥打電話恐嚇一節，確與事實相符，是尚乏證
    據證明移送併案審理有關恐嚇罪部分，與本件有連續犯之裁
    判上一罪關係。
(三)、至於移送併案審理有關妨害名譽罪部分，與本件恐嚇罪犯意
    有別，罪名互異，犯罪構成要件不同，核無裁判上一罪關係
    ，均不得併予審理，爰退由檢察官另為妥適之處理，附予說
    明。
據上論斷，應依刑事訴訟法第368條，判決如主文。
本案經檢察官王安明到庭執行職務。
中　　華　　民　　國　　94　　年　　4　　月　　 7 　　日
　　　　　　　　　刑事第十七庭審判長法　官  吳啟民
　　　　　　　　　　　　　　　　　  法　官  林瑞斌
　　　　　　　 　 　　　　　　　　　法　官  施俊堯
以上正本證明與原本無異。
不得上訴。
                                    書記官  陳彥蕖
中　　華　　民　　國　　94　　年　　4 　　月　　7 　　日
附錄本案論罪科刑法條全文：
中華民國刑法第305條
(恐嚇危害安全罪)
以加害生命、身體、自由、名譽、財產之事，恐嚇他人致生危害於安全者
，處二年以下有期徒刑、拘役或三百元以下罰金。
